【裁判字號】    95,訴,757
【裁判日期】    950911
【裁判案由】    拆屋還地
【裁判全文】
臺灣板橋地方法院民事判決               95年度訴字第757號
原      告  乙○○
訴訟代理人  阮祺祥律師
被      告  丙○○
            丁○○
兼上列二人
訴訟代理人  甲○○      籍設同.
                        住台北縣新莊市○○路453號1樓
上列當事人間請求拆屋還地事件，經本院於民國95年8 月28日言
詞辯論終結，判決如下：
    主      文
被告丙○○、甲○○應將坐落台北縣新莊市○○段878 地號土地
上如附圖所示878A部分面積10點46平方公尺之貨櫃屋拆除，將土
地返還原告及其他全體共有人，並給付原告新台幣仟捌佰陸拾
貳元，及自民國九十五年八月二十九日起至清償日止按年息百分
之五計算之利息，暨自民國九十五年八月一日起至遷讓返還上開
土地之日止，按月給付原告新台幣佰伍拾元。
原告其餘之訴駁回。
訴訟費用由被告丙○○、甲○○負擔十分之七，餘由原告負擔。
本判決第一項得假執行，但被告丙○○、甲○○得以新台幣肆拾
伍萬仟陸佰肆拾貳元為原告預供擔保而免為假執行。
其餘假執行之聲請駁回。
    事實及理由
一、原告主張：坐落台北縣新莊市○○段878 地號土地（下稱系
    爭土地）為原告與中華民國分別共有，原告持分為236440分
    之141440。詎被告等人明知無占有使用系爭土地之權限，竟
    於系爭土地上如附圖所示878A部分搭置貨櫃屋，所占面積為
    10.46 平方公尺。原告基於所有權人之地位，依民法第767
    條規定，自得請求被告等拆除前揭貨櫃屋並返還土地。又被
    告等無權占有系爭土地，受有相當於租金之不當得利，致原
    告受有損害，系爭土地位於新莊市○○地段，土地兩側分別
    為中港路及中華路，均係新莊市○○○道路，附近土地租金
    每坪每月約新台幣（下同）3,500 元；原告於94年8 月31日
    取得系爭土地所有權，持分為236440分之141440，故自上開
    期日開始計算，至95年7 月31日止，計11個月，被告等無權
    占有10.46 平方公尺（約3.16坪），就原告部分之損害每月
    為6,616 元【計算式：3,500 ×3.16×141440/236440=6,61
    6 】，11個月之損害共計72,776元，被告等應將上開得利返
    還原告，並自95年8 月1 日起至返還土地止，按月給付原告
    6,616 元等語。並聲明：(一)被告等應將坐落台北縣新莊市○○段878 地號土地上如附圖所示878A部分面積10.46 平方公
    尺之貨櫃屋拆除，將土地返還原告及其他全體共有人，並給
    付原告72,776元，及自民事辯論意旨狀繕本送達被告翌日起
    至清償日止按年息5%計算之利息，暨自95年8 月1 日起至遷
    讓返還上開土地之日止，按月給付原告6,616 元。(二)原告願
    供擔保，請准宣告假執行。
二、被告則以：貨櫃屋係被告丙○○、甲○○共同出資購買，但
    僅被告甲○○居住在貨櫃屋內，被告丙○○、丁○○則未居
    住其內，被告有出資向地主買地，非屬無權占有等語置辯。
    並聲明：原告之訴駁回。如受不利判決，願供擔保請准宣告
    假執行。
三、查原告主張系爭土地為原告與中華民國所共有，原告權利範
    圍為236440分之141440，被告丙○○、甲○○2 人所有之貨
    櫃屋搭置於系爭土地上，占用面積為10.46 平方公尺等情，
    有原告提出之系爭土地登記謄本附卷為證，並經本院赴現場
    勘驗明確及囑託台北縣新莊地政事務所測量屬實，有勘驗筆
    錄、複丈成果圖分別在卷可稽，自堪信為真實。至原告主張
    被告丙○○、丁○○亦有居住貨櫃屋之事實，已為被告丙○○、丁○○否認，原告復未舉證以實其說，原告此部分主張
    即無可採信。又被告甲○○雖辯稱其曾出資買受系爭土地，
    非屬無權占用，惟被告就買受土地乙節並未提出證據證明，
    所辯已難採信。況不動產物權之取得，非經登記不生效力，
    乃民法第758 條所明定，被告既未經登記為所有權人，縱令
    確有出資向前地主買地情事，但基於債之相對性原則，亦僅
    能對抗出售土地之前地主而已，尚不得以此對抗原告。是被
    告以其曾向前地主購地而抗辯非屬無權占有，難認有據，洵
    無可採。
四、按所有人對於無權占有或侵奪其所有物者，得請求返還之；
    對於妨害其所有權者，得請求除去之；有妨害所有權之虞者
    ，得請求防止之。民法第767 條定有明文。本件被告丙○○
    、甲○○2 人所有之貨櫃屋無合法權源而占用原告所有土地
    ，故原告依民法第767 條規定訴請被告丙○○、甲○○將該
    貨櫃屋拆除並將土地返還原告及其他全體共有人，為有理由
    ，應予准許。至被告丁○○既非貨櫃屋之所有權人，亦無居
    住貨櫃屋之事實，原告訴請被告丁○○拆除貨櫃屋，返還土
    地，並給付相當於租金之不當得利，即非有理，不應准許。
五、次按，無權占有他人土地，可能獲得相當於租金之利益，為
    社會通常之觀念，是原告主張被告丙○○、甲○○2 人將所
    有貨櫃屋搭置於系爭土地上，為無法律上原因而受有相當於
    租金之利益，致原告受有損害，即屬有據。從而，原告依不
    當得利規定，請求被告丙○○、甲○○返還自原告取得系爭
    土地所有權之日即94年8 月31日起至95年7 月31日止相當於
    租金之利益，並自95年8 月1 日起至返還土地之日止，按月
    給付相當於利金之利益，要非無據。惟原告主張應以每坪3,
    500 元之月租計算相當於租金之不當得利，因未能就附近土
    地月租每坪3,500 乙節舉證明之，亦與土地法第105 條、第
    97條第1 項：「城市地方土地之租金，以不超過土地及其建
    築物申報總價年息10 %為限」之規定不符，要非可採，本件
    仍應依土地法上開規定計算租金。又土地法施行法第25條規
    定，土地法第97條第1 項所謂土地及建物之總價額，土地價
    額依法定地價，建築物價額依該管直轄市或縣市地政機關估
    定之價額。另依土地法第148 條規定，土地所有權人依本法
    所申報之地價，為法定地價。是土地法第97條第1 項所謂土
    地申報價額即指該土地之申報地價而言。經查，系爭土地於
    91年1 月之申報地價每平方公尺為11,200元，此觀系爭土地
    登記謄本之記載即明，本院審酌系爭土地鄰近台北縣新莊市
    ○○路及中華路，交通雖屬便利，然就工商繁榮及交通便捷
    性整體而言猶有未足等情，認土地租金以土地申報總價額年
    息6%計算為宜，故被告丙○○、甲○○每月應返還原告相當
    於租金之不當得利為350 元【計算式：11,200元×10.46 平
    方公尺×6%×1/12×141440/236440= 350元，元以下四捨五
    入，以下同】，其2 人應給付原告自94年8 月31日起至95年
    7 月31日止所受相當於租金之不當得利為3,850 元【計算式
    ：350 元×11月又1 日= 3,862 元】。
六、綜上所述，原告本於所有權人之地位，依民法第767 規定，
    請求被告丙○○、甲○○應將坐落台北縣新莊市○○段878
    地號土地上如附圖所示878A部分面積10.46 平方公尺之貨櫃
    屋拆除，將土地返還原告及其他全體共有人，並給付原告3,
    862 元，及自民事辯論意旨狀繕本送達被告翌日即95年8 月
    29日起至清償日按年息5%計算之利息，暨自95年8 月1 日起
    至遷讓返還上開土地之日止，按月給付原告350 元，為有理
    由，應予准許。逾上開範圍之請求，為無理由，應予駁回。
七、兩造均陳明願供擔保，分別聲請宣告假執行及免為假執行，
    就原告勝訴部分核無不合，惟因此部分所命給付之價額未逾
    50萬元，依民事訴訟法第389 條第1 項第5 款規定，自毋庸
    命原告供擔保而由本院依職權宣告之，至被告聲請部分，則
    酌定相當之擔保金額准許之。又原告敗訴部分，其假執行之
    聲請因訴之駁回而失所附麗，應併予駁回。
八、本件事證已臻明確，兩造所為之其餘主張、陳述、所提之證
    據暨調查證據之聲請，經審酌後，均認與本件判決之結果已
    無影響，並無調查之必要，爰不一一論列，附此敘明。
九、訴訟費用負擔之依據：民事訴訟法第79條。
中    華    民    國    95    年    9     月    11    日
                  民事第二庭    法  官  程怡怡
以上正本係照原本作成
如對本判決上訴，須於判決送達後20日內向本院提出上訴狀
中    華    民    國    95    年    9     月    11    日
                                書記官  華海珍


司法院資訊處製作；財團法人民間司法改革基金會備份。
